臺灣板橋地方法院刑事判決　　　　　　　　　　　　九十二年度交易字第六三０號
　　公　訴　人　臺灣板橋地方法院檢察署檢察官
　　被　　　告　戊○○
　　選任辯護人　廖學興律師
???????　李振宇律師
　　　　　　　　孫世群律師
　　被　　　告　丙○○
　　選任辯護人　賴淑玲律師
右列被告等因過失致死等案件，經檢察官提起公訴（九十二年度偵字第一五四六九號
），本院判決如左：
    主  文
戊○○因過失致人於死，處有期徒刑壹年。
丙○○因過失傷害人，處有期徒刑參月，如易科罰金，以參佰元折算壹日。
    事  實
一、戊○○於民國（下同）九十一年十二月十七日下午四時三十七分許，騎乘車號Ｌ
    Ｋ二─三八二號重型機車，沿華江橋機車專用道，由臺北縣板橋市往臺北市方向
    行駛，行至華江橋機車專用道中途，見賴金秋駕駛車號ＱＴＧ─六一七號輕型機
    車行駛於其左前方，應注意依道路交通安全規則第一百零一條第五款之規定，超
    車時顯示左方向燈，並於前車左側保持半公尺以上之間隔超過，行至安全距離後
    ，再顯示右方向燈駛入原行路線，而當時天候晴、日間自然光線、道路舖裝柏油
    、路面無缺陷、無障礙物、視距良好，且戊○○領有合格駕駛執照，依其智識程
    度，並無不能注意之情事，竟疏未注意，未保持足夠安全間隔，即貿然自賴金秋
    左側超車，而擦撞賴金秋騎乘之前開機車，造成賴金秋、戊○○二人人車倒地。
    賴金秋因此受有頭部外傷、顱底骨折等傷害，經送臺北市和平醫院診治，延至九
    十一年十二月二十三日晚間八時九分，因顱內出血休克死亡。
二、丙○○騎乘車號ＡＰＫ─○七一號紅色重型機車，於九十一年十二月十七日下午
    四時三十七分左右，沿華江橋機車專用道，由臺北縣板橋市往臺北市方向，行駛
    於戊○○與賴金秋後方機車專用道，應注意依道路交通安全規則第九十四條第一
    項、第三項規定，在同一車道行駛時，除擬超越前車外，後車應與前車之間保持
    隨時可煞停之距離，且應注意車前狀況，並隨時採取必要之安全措施，而當時天
    候晴、日間自然光線、道路舖裝柏油、路面無缺陷、無障礙物，視距良好，且丙○○領有合格駕駛執照，依其智識程度，並無不能注意之情事，竟疏未注意，未
    與戊○○、賴金秋騎乘之機車保持足夠之安全距離，復未注意車前狀況，致戊○○騎乘之機車擦撞賴金秋機車而倒地，丙○○騎乘前揭機車，自後追撞戊○○之
    機車，致戊○○因與賴金秋擦撞復遭丙○○追撞，因此受有右眼眶周圍瘀腫七×
    四公分、合併右顏面骨折、右手背擦傷○．五×○．三公分、右小腿擦傷、左後
    肩擦傷、左手背擦傷、左踝擦傷之普通傷害。丙○○於事故發生後，停留現場，
    在警察知悉其為ＡＰＫ─○七一號機車之駕駛人前，告知警察，並接受調查裁判
    。
三、案經被害人賴金秋之配偶乙○○訴由臺北縣政府警察局海山分局報請臺灣板橋地
    方法院檢察署檢察官相驗後自動檢舉偵辦，暨被害人戊○○訴由臺北縣政府警察
    局海山分局報請臺灣板橋地方法院檢察署檢察官偵查起訴。
    理  由
一、證據能力之爭執：
（一）、被告戊○○及其辯護人爭執無證據能力部分：被告戊○○及其辯護人認檢察
        官提出之臺北縣政府警察局刑事警察大隊鑑識組之現場勘察報告一件，臺灣
        省臺北縣區車輛行車事故鑑定委員會函及告訴人乙○○之指訴，無證據能力
        。惟查：
    １、臺北縣政府警局刑事警察大隊鑑識組之現場勘察報告一件（含車損、擦撞跡
        證等照片），為職司鑑識之司法警察己○○等人，於職務上記載車損、擦撞
        跡證之紀錄文書，此據證人己○○於本院審理時到庭證述明確，依刑事訴訟
        法第一百五十九條之四第一款之公務員於職務上製作之紀錄文書，應有證據
        能力。至該勘察報告中第五點案情研判所為之記載，雖屬證人於審判外之陳
        述，惟檢察官得囑託相當之機關、團體為鑑定，刑事訴訟法第二百零八條第
        一項定有明文。因此，案情研判性質上屬鑑定意見，性質為傳聞法則之例外
        規定（詳參刑事訴訟法第一百五十九條第一項但書之規定），應有證據能力
        。
    ２、臺灣省臺北區車輛行車事故鑑定委員會，係接受臺灣板橋地方法院檢察署檢
        察官就本件車禍所為肇事責任鑑定，有臺灣板橋地方法院檢察署九十二年四
        月十日甲○森藏九二相字第一號函及臺灣省臺北縣區車輛行車事故鑑定委員
        會九十二年八月四日北鑑字第九二○六一○號函文。上開鑑定意見書，固屬
        被告以外之人於審判外之書面陳述；惟檢察官得囑託相當之機關、團體為鑑
        定，刑事訴訟法第二百零八條第一項定有明文。因此，本件臺灣省臺北區車
        輛行車事故鑑定委員會鑑定意見，性質為傳聞法則之例外規定（詳參刑事訴
        訟法第一百五十九條第一項但書之規定），應有證據能力。
    ３、告訴人乙○○前於檢察官訊問時之陳述部分：告訴人乙○○於偵查中所為之
        陳述，並無顯然不可信之情形；且告訴人乙○○於本院審理時，業經檢察官
        聲請為證人，並依法具結在卷，依刑事訴訟法第一百五十九條之一第二項之
        規定，告訴人乙○○於檢察官訊問時所為之陳述，具有證據能力。
（二）、被告丙○○及其辯護人爭執無證據能力部分：被告丙○○及其辯護人認檢察
        官提出之告訴人戊○○於警詢、檢察官訊問時、乙○○於檢察官訊問時之陳
        述無證據能力：
    １、告訴人乙○○陳述部分，如前述理由一（一）３所述理由，具有證據能力。
    ２、告訴人戊○○於警詢時之陳述，與其於審判中所述不符，且其於警詢時，距
        離事故發生時間較近，記憶較為清晰，具有較可信之特別情形，復為證明被
        告丙○○犯罪事實所必要，依刑事訴訟法第一百五十九條之二之規定，具有
        證據能力。至告訴人戊○○於檢察官訊問時之陳述，並無顯然不可信之情形
        ，且經檢察官聲請為證人，依法具結在卷，依刑事訴訟法第一百五十九條之
        一第二項規定，具有證據能力。
二、得心證之理由：
（一）、被告戊○○過失致死部分：
    １、被告戊○○坦承：於前揭時間騎乘車號ＬＫ二─三八二號機車，沿華江橋機
        車專用道，由臺北縣板橋市往臺北市方向行駛，與被害人賴金秋、共同被告
        丙○○騎乘之機車發生車禍，被害人賴金秋因本件車禍造成顱內出血休克死
        亡等情（詳參臺灣板橋地方法院檢察署九十二年度相字第一號卷第六頁九十
        一年十二月二十四日警詢筆錄、第十八頁九十一年十二月十七日警詢筆錄、
        第六十六頁反面、第六十七頁九十二年一月三日訊問筆錄、第七十七頁、第
        七十八頁九十二年一月七日訊問筆錄、）；惟辯稱：被害人賴金秋騎乘機車
        行駛於渠右後側，共同被告丙○○自後先追撞被害人賴金秋之機車，再撞擊
        渠騎乘之機車云云（詳本院九十二年十二月十五日、九十三年二月二十六日
        準備程序筆錄、本院九十三年九月七日審判筆錄）。
    ２、被告戊○○因騎乘機車超車不當，而擦撞被害人賴金秋騎乘之機車，致被害
        人賴金秋人車倒地，因顱內出血休克死亡：
    （１）、被告戊○○於車禍發生後初次警詢時供承：當時渠駕重機ＬＫ二─三八
            二號由板橋華江橋機車道往臺北方向行駛，行駛至華江橋中告示牌前，
            有一臺機車突然往右撞來，撞到渠腳踏板後就跌倒等語（詳參同前相字
            第十八頁九十一年十二月十七日警詢筆錄）；是被告戊○○於該次受訊
            時，並未提及有何自後方之作用力或撞擊力。及至被害人賴金秋死亡後
            ，被告戊○○則改稱：當時渠駕駛重機ＬＫ二─三八二號由板橋市往臺
            北市方向行駛至華江橋上時，突有機車往右撞，同時後撞才跌倒；或先
            遭右後撞擊（賴金秋所駕車號ＱＴＧ─六一七號機車）、瞬間感覺後方
            又撞擊（丙○○所駕車號ＡＰＫ─三八二號機車）云云（詳參同前相字
            第六頁九十一年十二月二十四日、第四四頁九十一年十二月二十五日警
            詢筆錄）；嗣翻稱：渠只知右後方有車，不知後面還有車，渠被小撞一
            下就往左偏，就往汽車分隔島滑云云（詳參同前偵查卷第六十六頁九十
            二年一月三日訊問筆錄）。是被告戊○○於被害人賴金秋死亡後，多次
            翻異供詞，尚難遽信其上開辯詞為真。
    （２）、被告戊○○騎乘之機車與被害人賴金秋之機車擦撞：
        Ａ、共同被告丙○○於檢察官訊問時證言：被害人賴金秋機車在最前面、被
            告戊○○在後，伊在被告戊○○機車後方，距離約三公尺，伊聽到前方
            碰一聲，前面二輛機車人車倒地，被告戊○○在伊左方，被害人賴金秋
            在伊右方，伊因閃避不及而撞擊被告戊○○的機車等語（詳參同前相字
            卷第二十八頁九十一年十二月二十四日訊問筆錄、本院九十二年十二月
            十五日、九十三年二月十六日準備程序筆錄），前後供證內容相符。堪
            予採信。
        Ｂ、被害人賴金秋騎車號ＱＴＧ─六一七機車右倒於人行道上，車頭朝臺北
            市方向，距該車前輪後約六公尺處，遺有被害人賴金秋之鞋子；距該車
            前輪約三．八公尺處，有被害人賴金秋受傷流下之血跡。距被害人賴金
            秋機車前方約十．五公尺處，立有被告戊○○騎乘車號ＬＫ二─三二八
            號機車，車頭朝向臺北市方向；共同被告丙○○騎乘車號ＡＰＫ─○七
            一號機車前輪距離被告戊○○上揭機車後車輪約○．五公尺處，車頭朝
            臺北縣板橋市方向，該機車後輪立於汽、機車分隔島上。且被害人賴金
            秋脫落鞋子後方（靠近臺北縣板橋市方向），即有刮地痕出現，此有道
            路交通事故調查報告表所繪之現場圖及現場照片在卷可稽。雖被害人賴
            金秋騎乘之上揭車輛於事故發生後曾送修，惟修理部分僅限於後燈、後
            牌座、後圍，有估價單影本一件，因此就上揭機車其他車損部分，應可
            作為判斷本件車禍之依據。就被害人賴金秋之機車右側車殼皆有刮擦痕
            ，左側下方引擎有硬物刮擦痕跡，此有車損照片附卷可佐；參合被害人
            賴金秋機車右倒狀況，足見被害人賴金秋機車係左側遭他車擦撞後右倒
            滑行刮擦路面。被告戊○○之機車左側把手、左側車殼均有刮地痕，左
            側後照鏡鬆脫且有刮地痕跡，而該車右側翼板及右下方排氣管有撞擊後
            凹陷痕跡，有車損照片在卷可參，益見被告戊○○機車係在右側撞擊後
            ，左倒滑行而刮擦路面。
        Ｃ、被告戊○○所騎乘車號ＬＫ二─三二八號機車右側翼板脫落，並有長約
            二十五公分疑似綠色油漆刮擦痕分布，高度約為四十三至五十公分，此
            高度與被害人所騎乘輕機車車號車牌高度及顏色相似，以近距離拍攝，
            其相關高度相符；被害人賴金秋所騎乘機車左下方引有經硬物刮擦痕跡
            ，並有藍色油漆殘留，此與被告戊○○所騎乘機車右下方排氣管藍色油
            分布相似，有臺北縣政府警察局刑事警察大隊鑑識組人員提出勘察報告
            一件及所附照片在卷可稽。此藍色油漆，經由內政部警政署刑事警察局
            以鏡檢法、紅外線光譜分析法、掃瞄式電子顯微鏡／Ｘ射線能譜分析法
            、熱裂解氣相層析質譜分析法比對結果，認為相似，此亦有內政部警政
            署刑事警察局九十二年三月五日刑鑑字第○九二○○○六九四○號鑑驗
            通知書一件在卷可稽。復有證人己○○到庭證言：依據上開油漆成分相
            似之比對結果，可認被告戊○○與被害人賴金秋之機車，具有兩物接觸
            的微物移轉現象（詳參本院九十三年九月七日審判筆錄）。故被告藍國
            峰騎乘之機車，確與被害人賴金秋騎乘之機車發生碰撞。
    （３）、被告戊○○超車時未保持足夠之安全距離，與被害人賴金秋騎乘之機車
            擦撞：
        Ａ、被告戊○○所騎乘重機車，右下方引有遭硬物撞擊而凹陷痕跡，而濾心
            孔皆有經撞擊後已彈開碎裂，且碎片往車輛後方嵌入，高度皆為十九至
            二十二公分，由於高度近乎一直線，爰此推論，該車引擎凹陷及引擎濾
            心破裂應為一次作用力所造成，而其作用力方向為由前向後，經測量高
            度後與被害人騎乘輕機車一般行駛時左側支撐架相符，經察其左支撐架
            上亦有經硬物刮擦痕跡及事故發生後被害人機車傾倒後而左側支撐架已
            立起；依重機車ＬＫ二─三二八右下方引擎及輕機ＱＴＧ─六一七號左
            側支撐架相關位處研判兩車交會時，被告戊○○駛於被害人賴金秋左後
            方，且其相對速度較被害人速度為快，兩車距離過近導致被告戊○○所
            騎乘重機車右下方引擎與被害人賴金秋所騎乘車輛之左側支撐架有所接
            觸，造成重機ＬＫ二─三二八引擎濾心孔碎裂及引擎凹陷。此有前揭勘
            察報告載明在卷，並有車損照片附卷可考。復經證人己○○證言：現場
            丈量並比對被害人賴金秋機車左側架與被告戊○○機車引擎濾心高度，
            認有碰撞可能性，且被告戊○○機車引擎濾心及刮痕都是由前往後，因
            為濾心的碎片由前往後插，刮痕的部分，金屬屑有集中在後半部，所以
            是由前往後刮，故作用力是由前往後；對照被害人賴金秋機車於事故發
            生後，左側支架立起（詳參同前相字卷第四七頁）。是被告戊○○與被
            害人賴金秋交會時，被告戊○○之機車於被害人賴金秋左後方，且其相
            對速度較快。被告戊○○確有超車時未保持足夠安全間隔，而擦撞右方
            被害人賴金秋騎乘機車之過失。
        Ｂ、本件經檢察官囑託臺灣省臺北縣區行車事故鑑定委員會，就各車車損、
            倒地之相關位置之照片、被告戊○○、共同被告丙○○之供述，研判被
            告戊○○超越時未保持安全間隔，擦撞被害人賴金秋之機車而造成被害
            人賴金秋與其機車倒地，有該會九十二年八月四日北鑑字第九二○六一
            ○號函文一件附卷可考；而經本院囑託臺灣省車輛行車事故覆議鑑定委
            員會鑑定結果，亦同意臺灣省臺北縣區行車事故鑑定委員會之分析意見
            ，有該會九十三年四月二十八日府覆議字第九三一○二二○號函一件在
            卷可參。再經本院囑託國立交通大學鑑定，經國立交通大學審酌事故現
            場圖、卷附現場照片，共同被告丙○○之供述及前開臺北縣政府警察局
            刑事警察大隊鑑識組之現場勘察報告，同認被告戊○○騎乘重機車超越
            被害人賴金秋所騎乘輕機車時，未保持安全間隔，擦撞被害人賴金秋機
            車為肇事原因，有國立交通大學行車事故鑑定意見書一件在卷可證。本
            院前開三件鑑定報告，係具有專門知識經驗之鑑定人，依合理之鑑定方
            式為鑑定，自堪採信。
    （４）、被害人賴金秋因被告戊○○前開超車不當之過失行為而死亡：
       Ａ、按刑法上之過失犯，以行為人對於結果之發生，應注意並能注意為成立
           要件，若行為人縱加注意，仍不能防止結果之發生，即非其所要注意，
           自難以過失論，是以刑法上對於結果之發生，是否負有過失責任，須該
           結果之發生與被告之是否疏於注意，且該結果之發生係因被告過失行為
           所引起者為限，臺灣高等法院八十四年度上易字第四八二五號判決要旨
           可供參考。
       Ｂ、經查，車禍當時天候晴、日間自然光線、道路舖裝柏油、路面無缺陷、
           無障礙物、視距良好，有前揭道路交通事故調查報告表一件在卷可參；
           且被告戊○○亦供明：當時天氣良好（詳參同前相字卷第六頁九十一年
           十二月二十四日、第十九頁九十一年十二月十七日警詢筆錄、第六十六
           頁反面九十二年一月三日訊問筆錄）；被告戊○○為十九歲之男子，領
           有合格之普通重型機車駕駛執照，有其駕駛執照影本一件足考，依其智
           識程度及體力狀況，對騎乘機車自左方超越被害人賴金秋騎乘機車，應
           依道路交通安全規則之規定，保持安全間隔一事，並無不能注意之情事
           。
       Ｃ、被害人賴金秋因本件車禍，於九十一年十二月十七日下午四時五十五分
           ，由臺北縣消防局救護車送至臺北市和平醫院急診，到院時已無生命跡
           象，經急救後，有生命跡象，經腦部電腦斷層掃描顯示顱底骨折併右側
           硬腦膜下血腫，兩側蜘殊膜下出血、嚴重腦水腫併腦幹壓迫，左側枕部
           有一撕裂傷長約二公分，後枕部有皮下血腫，兩側下肢擦傷及瘀傷數處
           ，有臺北市立和平醫院九十一年十二月十八日診斷書影本一件附卷可考
           。惟被害人賴金秋於九十一年十二月二十三日晚間八時九分，因車禍（
           機車碰撞）致頭部外傷、顱底骨折，顱內出血休克死亡，有臺灣板橋地
           方法院檢察署相驗屍體證明書一件、法務部法醫研究所九十二年一月二
           十二日九二法醫所醫鑑字第○○○八號鑑定書一份附卷足參。堪認被害
           人賴金秋因本件車禍導致死亡之結果。益證被告戊○○因騎乘機車未注
           意超車時保持安全間隔，擦撞被害人賴金秋騎乘之機車，造成被害人賴
           金秋人車倒地，繼而因顱內出血休克死亡，有相當因果關係。
       Ｄ、被害人賴金秋之安全帽於本件車禍發生後，係懸掛於其機車車前掛鉤上
           ，被害人賴金秋躺在地上時，頭未配載安全帽；且被害人賴金秋之安全
           帽並無如機車般出現刮地擦痕，此據證人林育全於檢察官訊問時到庭證
           述綦詳，復有該安全帽照片四幀（詳同前相字卷第一○四頁起至第一○
           六頁）附卷可證。然被害人賴金秋是否未配載安全帽，僅屬是否有民事
           損害賠償之過失相抵原則之適用，或作為本件被告戊○○過失致死罪之
           量刑參考，無從解免被告戊○○超車不當之過失犯罪責，附此敘明。
    ３、被告戊○○所辯不足採之理由：
    （１）、被告戊○○及其辯護人雖以：被害人賴金秋騎乘之前揭機車車尾遭嚴重
            撞擊，造成擋泥板碎片、尾燈、車牌、後輪胎皆有損壞。對照共同被告
            丙○○騎乘機車車頭嚴重損害，及共同被告丙○○前開機車，左右兩側
            均有相同高度，相同長度凸出車體，應是共同被告丙○○機車右側擦撞
            被害人賴金秋之機車後，再以左側擦撞被告戊○○之機車。復以共同被
            告丙○○騎乘機車行車執照上記載為淺藍色，及現場車輛相關位置及物
            理原理推論，被告戊○○應未擦撞被害人賴金秋之機車云云。
    （２）、惟查，被害人賴金秋之機車，未曾採集到任何與共同被告丙○○機車接
            觸之微物移轉現象，此據現場採證人員己○○到庭證言綦詳（詳參本院
            九十三年九月七日審判筆錄）。因此，被告戊○○及其辯護人徒以共同
            被告丙○○騎乘機車之行車執照記載機車顏色為淺藍色 (惟車禍現場共
            同被丙○○之機車顏色為紅、黑色)及共同被告丙○○擦撞前車，遽論
            本件車禍係共同被告丙○○擦撞被害人賴金秋及被告戊○○之機車云云
            ，應非可採。
    （３）、共同被告丙○○之機車曾於本件車禍送修，惟據證人丁○○到庭結證稱
            ：伊只修理該機車前避震器，未再修理其他部分（詳參本院九十三年九
            月七日審判筆錄）。因此，被告戊○○推論前揭臺北縣政府警察局刑事
            警察大隊鑑識組之勘察報告及證人己○○所證之被告戊○○機車與被害
            人賴金秋機車上油漆微物移轉跡象皆不可採信云云，與共同被告丙○○
            機車避震器事後修復無涉；又共同被告丙○○機車車輪之膠質或輪胎痕
            ，亦未出現於被害人賴金秋之機車上，故被告戊○○辯稱被害人賴金秋
            係遭共同被告丙○○自後追撞云云，與前揭事證有悖，應非可採。
    （４）、被告戊○○及其辯護人雖聲請傳訊臺灣省車輛行車事故覆議鑑定委員會
            及交通大學指派鑑定人到庭說明。惟本院認鑑定機關已於鑑定報告中詳
            細敘明車禍鑑定過程及依據，別無再事傳訊鑑定人到庭說明之必要，併
            此敘明。
（二）、被告丙○○過失傷害部分：
    １、被告丙○○坦承：渠於警詢、檢察官訊問時證言：渠當時騎乘車號ＡＰＫ─
        ○七一號機車，由臺北縣板橋市往臺北市方向，行駛於華江橋機車道上，被
        害人賴金秋機車在最前面、告訴人戊○○在後，渠在告訴人戊○○機車後方
        ，距離約三公尺，渠聽到前方碰一聲，前面二輛機車人車倒地，告訴人戊○○在渠左方，被害人賴金秋在渠右方，渠因閃避不及而撞擊告訴人戊○○的
        機車等語（詳參同前相字卷五頁九十一年十二月二十四日警詢筆錄、第十六
        頁九十一年十二月十七日警詢筆錄、第二十八頁九十一年十二月二十四日訊
        問筆錄、本院九十二年十二月十五日、九十三年二月十六日準備程序筆錄）
        ，前後供證內容相符。堪予採信。
    ２、又查，被告丙○○騎乘之車號ＡＰＫ─○七一號機車，於本件車禍發生後，
        左後照鏡破裂、擋泥板凹陷、支架鬆脫之車損，此有臺北縣政府警察局刑事
        警察大隊鑑識組勘察報告一件及所附車損照片在卷可考；證人林育全於檢察
        官訊問時證言：被告丙○○機車避震器向後彎曲，輪胎被往後擠往引擎位置
        ，前後輪均不能動等語（詳參同前相字卷第七三頁九十二年一月七日訊問筆
        錄）。足見被告丙○○之機車，因前方撞擊力量強大，而造成機車避震器向
        後彎曲；再告訴人戊○○之機車左側，有垂直之輪胎痕，有車損照片一幀在
        卷可稽（詳參同前相字卷第十二頁上方照片），可認告訴人戊○○之機車，
        曾於倒地後遭被告丙○○騎乘機車撞擊，且撞擊力足以扭斷座墊絞鏈，此有
        前開國立交通大學行車事故鑑定意見書一件在卷可佐。
    ３、經查，車禍當時天候晴、日間自然光線、道路舖裝柏油、路面無缺陷、無障
        礙物、視距良好，有前揭道路交通事故調查報告表一件在卷可參；且被告葉
        又曾峰亦供明：當時天氣良好（詳參同前相字卷第五頁九十一年十二月二十
        四日、第十六頁九十一年十二月十七日警詢筆錄）；被告丙○○為二十歲之
        成年男子，領有合格之重型機車駕駛執照，有其駕駛執照影本一件足考，依
        其智識程度及體力狀況，對騎乘機車，在同一車道行駛時，除擬超越前車外
        ，後車應與前車之間保持隨時可煞停之距離，且應注意車前狀況，並隨時採
        取必要之安全措施，並無不能注意之情事。再以被告丙○○自承：渠與告訴
        人戊○○距離約有三公尺，渠當時時速近四十公里（詳參同前相字卷第二十
        八頁九十一年十二月二十四日訊問筆錄）。倘以時速三十公里至四十公里計
        算，每秒行進可達八．三三公尺至十一．一一公尺，三公尺距離行車僅需約
        ○．二七秒至○．三六秒；加計一般人目視認知危險發生而採取動作，至完
        成煞車效果平均約一秒鐘左右，被告丙○○尚不及於三公尺距離內完成煞車
        反應。被告丙○○以時速近四十公里，僅與告訴人戊○○機車保持三公尺左
        右距離，無法達成隨時可煞停之目標，益證被告丙○○於行車時，確有未保
        持安全間隔及未注意車前狀況之過失，以致追撞告訴人戊○○之機車。
    ４、告訴人戊○○因本件車禍受有右眼眶周圍瘀腫七×四公分、合併右顏面骨折
        、右手背擦傷○．五×○．三公分、右小腿擦傷、左後肩擦傷、左手背擦傷
        、左踝擦傷之普通傷害，有臺北市和平醫院九十一年十二月十七日開立之診
        斷書影本一件在卷可稽。參以告訴人戊○○騎乘機車在左側手把與左側車殼
        均有刮地痕，左側後照鏡鬆脫且有刮地痕跡，有車損照片四幀附卷可證（詳
        參同前相字卷第一二八頁至第一三○頁），因此，堪認告訴人戊○○之機車
        與被害人賴金秋機車擦撞後左倒，且該機車左側曾因摩擦地面而產生刮地痕
        ，造成告訴人戊○○身體左側部分擦傷。惟告訴人戊○○之機車之左側車身
        ，有遭被告丙○○機車垂直輾壓之輪胎痕，已如前述（理由二（二）２），
        顯見告訴人戊○○之機車與被害人賴金秋之機車碰撞後左倒滑行後，曾翻轉
        車身，變成右倒現象（即左側車身朝上），被告丙○○之機車因未保持安全
        距離，煞車不及，而垂直輾過告訴人戊○○之左側車身。
    ５、被告丙○○及其辯護人雖以：告訴人戊○○所受傷勢，均是其擦撞被害人賴
        金秋之機車時（身體右側傷害）、及其因此擦撞而倒地（身體左側傷勢）所
        造成傷害，與被告丙○○無關云云。惟查，告訴人即證人戊○○於檢察官訊
        問時指稱：伊被機車壓住腳，林育全過來將伊扶起等語（詳參同前相字卷第
        六十六頁反面九十二年一月三日訊問筆錄）；證人林育全亦證稱：伊見告訴
        人戊○○人右腳伸直、左腳九十度曲膝、坐著背靠著分隔島，右腳小腿中段
        被機車壓住等語（詳參同前相字卷第七十一頁反面、第七十二頁九十二年一
        月七日訊問筆錄）。參合前述告訴人戊○○機車曾先左倒後翻轉為右倒，再
        遭被告丙○○騎車垂直輾過左側車身一情，可見告訴人戊○○與被害人賴金
        秋擦撞後，告訴人戊○○人、車左倒且分離，才會呈現機車翻轉右倒後，告
        訴人戊○○右小腿中段遭機車壓住無法動彈（若人車於左倒後，甚且直至翻
        轉右倒未分離，告訴人戊○○不致背對汽、機車分隔島，面朝人行道，而應
        是反向坐姿）；縱因車禍現場移動（此據告訴人戊○○、被告丙○○及證人
        林育全供證明確），而無法確知告訴人戊○○及被告丙○○車輛倒地方向及
        相關位置，然依卷證資料，告訴人戊○○與被害人賴金秋擦撞後左倒，人、
        車分離後，遭被告丙○○自後方追撞，並輾過告訴人戊○○機車之左側車身
        ，告訴人戊○○之右小腿為其機車壓住，無力動彈。足見最後呈現告訴人戊○○之腿部遭機車壓住狀態，確與被告丙○○自後追撞輾壓左側車身有關。
        雖因無法查明車禍告訴人戊○○與被告丙○○倒地及滑行狀態，明確區別出
        告訴人戊○○傷勢係於何階段造成，但告訴人戊○○因過失擦撞被害人賴金
        秋機車左倒滑行路面，復有被告丙○○自後追撞，合併造成前開傷害，應可
        信實。被告丙○○及其辯護人所辯，本屬諉卸之詞，不足採信。
三、論罪科刑：按被告戊○○所為，係犯刑法第二百七十六條第一項之過失致死罪；
    被告丙○○所為，係犯刑法第二百八十四條第一項前段之過失傷害罪。又被告丙○○於事故發生後，立即報警，並於警方知悉其為肇事車輛駕駛人之前，停留現
    場，告知其為駕駛人，並接受調查裁判，此據被告丙○○供明，復有告訴人戊○○指稱：係被告丙○○打電話報警等語，爰依刑法第六十二條前段之規定，減輕
    其刑。爰分別審酌被告戊○○因超車疏未保持安全間隔，過失擦撞被害人賴金秋
    之機車，造成被害人賴金秋死亡之結果，過失程度重大，犯罪未坦承犯行，前後
    供述不一，復未對被害人賴金秋家屬為民事賠償，及被害人賴金秋未依規定配載
    安全帽；被告丙○○行車未依規定保持隨時可煞停距離之過失程度，告訴人戊○○之傷勢、及其於偵審中未能坦承犯行，惟其犯罪後立即報警等一切情狀，認公
    訴人誤以被告丙○○對被害人賴金秋死亡之過失程度較重，對被告戊○○求刑有
    期徒刑八月過輕，對被告丙○○求刑有期徒刑一年以上過重，爰依法分別量處如
    主文所示之刑。至被告丙○○之辯護人以被告丙○○尚在求學，被告戊○○之辯
    護人均請求諭知緩刑云云，然本院以被告丙○○於偵審中未曾坦承犯行，且未對
    告訴人戊○○為民事賠償，甚且取得告訴人戊○○之原諒，而被告戊○○未曾坦
    承犯行，復未賠償被害人賴金秋家屬，因此，不宜對之為緩刑之宣告，附此敘明
    。
四、被告丙○○就被訴過失致死，不另為無罪諭知部分：
（一）、公訴意旨略以：被告丙○○於九十一年十二月十七日下午四時三十七分許，
        騎乘車號ＡＰＫ─○七一號重型機車，由臺北縣板橋市往臺北市方向，途經
        華江橋機車專用道時，應注意車前狀況，並隨時採取必要之安全措施，且依
        當時情形，又無不能注意之情事，被告丙○○竟疏未注意，率爾撞擊前方證
        人戊○○之機車，致證人戊○○所騎機車之右側車身下方引擎處與被害人賴
        金秋之機車支撐架碰撞，被害人賴金秋之機車與其人因而傾倒在地，造成被
        害人賴金秋受有頭部外傷、顱底骨折等傷害，雖經送醫，仍於九十一年十二
        月二十三日因顱內出血休克死亡，因認被告丙○○涉犯刑法第二百七十六條
        第一項之過失致死罪嫌。
（二）、按犯罪事實應依證據認定之，無證據不得認定犯罪事實；又不能證明被告犯
        罪者，應諭知無罪之判決，刑事訴訟法第一百五十四條第二項、第三百零一
        條第一項前段分別定有明文。次按所謂證據，係指直接間接足以證明犯罪行
        為之一切證人、證物而言；且事實之認定，應憑證據，如未能發現相當證據
        ，或證據不足以證明，自不能以推測或擬制之方法，以為裁判基礎，最高法
        院三十年上字第一二八號、四十年臺上字第八六號判例均可資參考。復按認
        定不利於被告之事實，須依積極證據，苟積極證據不足為不利於被告事實之
        認定時，即應為有利於被告之認定，更不必有何有利之證據，最高法院三十
        年上字第八一六號判例意旨亦可資參照。又按過失責任之有無，應以行為人
        之懈怠或疏虞與結果之發生有相當因果關係為斷，所謂相當因果關係，即就
        所生之結果觀察，認為確因某項因素而惹起，又從因素觀察，認為足以發生
        此項結果，始克當之。
（三）、公訴人以被告丙○○涉犯過失致死罪嫌，無非係以證人戊○○指證：遭被告
        丙○○自後方追撞云云、被告丙○○機車行車執照記載車輛為淺藍色、及被
        告丙○○自承騎乘ＡＰＫ─○七一號機車於車禍發生時間經過事故地點，且
        證人戊○○及被害人賴金秋之機車均在渠前車，認定被告丙○○因未注意車
        前狀況並保持安全距離，碰撞被害人賴金秋之機車，致被害人賴金秋因本件
        車禍導致死亡云云。
    １、然查，證人戊○○初於警詢時證述：當時伊駕重機ＬＫ二─三八二號由板橋
        華江橋機車道往臺北方向行駛，行駛至華江橋中告示牌前，有一臺機車突然
        往右撞來，撞到伊腳踏板後就跌倒等語（詳參同前相字第十八頁九十一年十
        二月十七日警詢筆錄）；是證人戊○○於該次受訊時，並未提及有何自後方
        （即來自被告丙○○機車撞擊力）之作用力或撞擊力，反指係來自同被害人
        賴金秋行駛、相對於證人戊○○右側之作用力。及至被害人賴金秋死亡後，
        證人戊○○則改稱：當時渠駕駛重機ＬＫ二─三八二號由板橋市往臺北市方
        向行駛至華江橋上時，突有機車往右撞，同時後撞才跌倒；或先遭右後撞擊
        （賴金秋所駕車號ＱＴＧ─六一七號機車）、瞬間感覺後方又撞擊（丙○○
        所駕車號ＡＰＫ─三八二號機車）云云（詳參同前相字第六頁九十一年十二
        月二十四日、第四四頁九十一年十二月二十五日警詢筆錄）；嗣翻稱：伊只
        知右後方有車，不知後面還有車，伊被小撞一下就往左偏，就往汽車分隔島
        滑云云（詳參同前偵查卷第六十六頁九十二年一月三日訊問筆錄）。是證人
        戊○○於被害人賴金秋死亡前、後，多次翻異供詞，尚難遽信其所證內容為
        真。
    ２、又查，被告丙○○騎乘之車號ＡＰＫ─三八二號機車行車執照固記載為淺藍
        色，有行車執照影本一件附卷可稽。但該車車身為紅、黑色相間，亦有車輛
        照片在卷可考。縱使於被害人賴金秋騎乘車號ＱＴＧ─六一七機車左側引擎
        後方、及證人戊○○ＬＫ二─三八二機車右側排氣管前方，均有相同藍色漆
        痕，證人己○○亦不排除有第三輛機車，同時或先後自被害人賴金秋、證人
        戊○○中間穿過，而與ＱＴＧ─六一七機車左側及ＬＫ二─三八二機車右側
        擦撞而造成相同藍色漆痕（詳參本院九十三年九月七日審判筆錄）。然在被
        告丙○○騎乘之機車上，未曾發現與被害人賴金秋之機車有何微物轉移之跡
        象，此據證人己○○到庭證述明確（詳參本院九十三年九月七日審判筆錄）
        ，且臺北縣政府警察局刑事警察大隊鑑識組人員檢視前揭三臺事故車輛，亦
        未發現被告丙○○之機車有何移轉跡證或刮擦痕，有前開勘察報告一件在卷
        可考。況以被告丙○○之機車，於車禍時車身已變更為紅、黑相間，若前開
        出現於ＱＴＧ─六一七機車左側引擎及ＬＫ二─三八二機車右側排氣管之藍
        色油漆，係與被告丙○○機車擦撞所致，則前開藍色油漆，應會出現紅、黑
        之油漆痕，然據內政部警政署刑事警察局以鏡檢法、紅外線光譜分析法、掃
        瞄式電子顯微鏡／Ｘ射線能譜分析法、熱裂解氣相層析質分析法檢驗結果，
        未檢出有紅、黑之油漆痕跡，此亦有該局九十二年三月五日刑鑑字第○九二
        ○○○六九四○號鑑驗通知書一件可佐。
    ３、本件車禍，經臺灣板橋地方法院檢察署檢察官囑託臺灣省臺北縣區行車事故
        鑑定委員會，就各車車損、倒地之相關位置之照片、被告丙○○、證人戊○○之供述，研判被告戊○○超越時未保持安全間隔，擦撞被害人賴金秋之機
        車而造成被害人賴金秋與其機車倒地，被告丙○○再自後方追撞證人戊○○
        之機車，有該會九十二年八月四日北鑑字第九二○六一○號函文一件附卷可
        考；而經本院囑託臺灣省車輛行車事故覆議鑑定委員會鑑定結果，亦同意臺
        灣省臺北縣區行車事故鑑定委員會之分析意見，有該會九十三年四月二十八
        日府覆議字第九三一○二二○號函一件在卷可參。又經本院於覆議後，再囑
        託國立交通大學鑑定，經國立交通大學審酌事故現場圖、卷附現場照片，被
        告丙○○之供述及前開臺北縣政府警察局刑事警察大隊鑑識組之現場勘察報
        告，同認證人戊○○騎乘重機車超越被害人賴金秋所騎乘輕機車時，未保持
        安全間隔，擦撞被害人賴金秋機車為肇事原因，被告丙○○騎機車未注意車
        前狀況，撞及肇事後已倒地之證人戊○○機車為肇事原因，此復有國立交通
        大學行車事故鑑定意見書一件在卷可證。本院前開三件鑑定報告，係具有專
        門知識經驗之鑑定人，依合理之鑑定方式為鑑定，自堪採信。故被告丙○○
        係於證人戊○○騎乘擦撞被害人賴金秋機車後，再自後方追撞證人戊○○之
        機車，並未與被害人賴金秋之機車發生碰撞；而被告丙○○追撞證人戊○○
        ，係於被害人賴金秋遭證人戊○○擦撞後所發生之事故，尚難認被告丙○○
        騎乘機車未注意車前狀況及保持安全距離，與被害人賴金秋死亡有何因果關
        係。
    ４、末查，本件被害人賴金秋係因證人戊○○騎車超車不當之過失行為，導致死
        亡之結果，已如前述（詳參理由二（一））。即使被告丙○○之機車曾送修
        ，惟有證人丁○○到庭證言：剛牽車回來時，車主曾言及先不要修理，因為
        尚未決定修車或賣車，後來過沒幾天，車主決定售價三千元，伊買車後才修
        理避震器，其餘部分未修理，亦未處理車上之油漆、刮痕等語（詳參本院九
        十三年九月七日審判筆錄），故難認被告丙○○修理機車係為逃避司法調查
        。此外，復查無其他積極證據足認被告丙○○有何公訴人起訴之過失致死罪
        行，然公訴人就此與前開已起訴被告丙○○涉犯過失傷害罪行，有想像競合
        之裁判上一罪關係，故本院就被告丙○○所犯過失致死部分，不另為無罪之
        諭知。
據上論斷，應依刑事訴訟法第二百九十九條第一項前段，刑法第二百七十六條第一項
、第二百八十四條第一項前段、第六十二條前段、第四十一條第一項前段，罰金罰鍰
提高標準條例第一條前段、第二條，判決如主文。
本案經檢察官魏正杰到庭執行職務。
中　　　華　　　民　　　國　　九十三　　年　　　九　　　月　　二十七　　日
                        臺灣板橋地方法院刑事第六庭
                        　            審判長法  官  高玉舜
                                            法  官  楊博欽
                                            法  官  劉景宜
右正本證明與原本無異
如不服本判決應於送達後十日內向本院提出上訴狀
                                            書記官  田世杰
中　　　華　　　民　　　國　　九十三　　年　　　九　　　月　　三十  　　日
附錄本案論罪科刑法條全文：
中華民國刑法第二百七十六條 (過失致死罪)
因過失致人於死者，處二年以下有期徒刑、拘役或二千元以下罰金。
從事業務之人，因業務上之過失犯前項之罪者，處五年以下有期徒刑或拘役，得併科
三千元以下罰金。
中華民國刑法第二百八十四條 (過失傷害罪)
因過失傷害人者，處六月以下有期徒刑、拘役或五百元以下罰金，致重傷者，處一年
以下有期徒刑、拘役或五百元以下罰金。
從事業務之人，因業務上之過失傷害人者，處一年以下有期徒刑、拘役或一千元以下
罰金，致重傷者，處三年以下有期徒刑、拘役或二千元以下罰金。
